最高法院刑事判決　　　　　　　　　　　　　　　　九十三年度台非字第一六四號
　　上　訴　人　最高法院檢察署檢察總長
　　被　　　告　甲○○
右上訴人因被告違反毒品危害防制條例案件，對於台灣花蓮地方法院中華民國八十九
年四月二十八日第一審確定判決（八十九年度訴緝字第七號，起訴案號：台灣花蓮地
方法院檢察署八十七年度偵字第一二七九號），認為違背法令，提起非常上訴，本院
判決如左：
    主  文
原判決撤銷。
甲○○連續轉讓第一級毒品，處有期徒刑壹年拾月。
扣案海洛因肆包（淨重壹點伍壹公克，包裝重零點玖柒公克）沒收並銷燬之。
    理  由
非常上訴理由稱：「按刑法上累犯之成立，須曾受有期徒刑之執行完畢，五年以內再
犯有期徒刑以上之罪者為其要件。又二以上徒刑並執行者，假釋所定最低應執行之期
間，合併計算之，合併計算執行期間而假釋者，所餘刑期，亦應合併計算，於該期間
內未經撤銷假釋，其未執行之刑，始以已執行論，刑法第四十七條、第七十九條第一
項、第七十九條之一第三項定有明文。本件被告甲○○於民國八十二年間曾犯施用毒
品罪分別被判處有期徒刑三年六月及四年六月，及於八十三年間犯麻醉藥品管理條例
罪被判處有期徒刑三月，以上三案接續執行，刑期合計八年三月，自八十二年十二月
九日起至九十年十二月十二日期滿，惟於執行至八十六年八月十二日獲准假釋出獄，
於假釋中即八十七年三月間起再犯本件轉讓毒品罪，是被告於犯本案之罪時，前三案
之刑並未執行完畢，此有台灣花蓮地方法院檢察署八十三年執乙字第五七四號、八十
二年執丙字第一○七○號及八十三年執乙字第八二六號等檢察官執行指揮書，以及台
灣花蓮監獄報請撤銷假釋報告表在卷足憑，原判決疏未查明，誤以為前案已於八十六
年七月九日執行完畢，再犯本案之罪而以累犯論處，其判決顯然有應於審判期日調查
之證據未予調查，致使適用法則不當之違背法令，案經確定，且於被告不利。爰依刑
事訴訟法第四百四十一條、第四百四十三條提起非常上訴，以資救濟。」等語。
本院按刑法第七十九條之一第一項規定：「二以上徒刑併執行者，第七十七條所定最
低應執行之期間，合併計算之。」同條第三項規定：「依第一項規定合併計算執行期
間而假釋者，前條第一項規定之期間，亦合併計算之。」則在合併執行之情形，經許
其假釋出獄者，其報請許可假釋所須最低應執行之期間，既合併計算；且假釋期間（
即殘刑期間），亦合併計算之，其期間即無從區分。從而，不論假釋出獄前所執行之
期間是否逾其中一罪之刑期，亦不論嗣後其假釋有無被撤銷，在假釋期間內，均應認
為尚未執行完畢，其於執行逾其中一罪之刑期後五年內之假釋期間內再犯有期徒刑以
上之罪者，不應論以累犯。本件被告甲○○於八十二年間因煙毒案件，經台灣高等法
院花蓮分院判處有期徒刑三年六月確定，入監執行，其刑期自八十二年十二月九日起
算，扣除羈押折抵刑期之六十日，應於八十六年四月九日期滿；又因八十三年間違反
麻醉藥品管理條例案件，經台灣花蓮地方法院判處有期徒刑三月確定，接續上開煙毒
案件執行，其刑期自八十六年四月十日起算，應於八十六年七月九日期滿；再因八十
三年間煙毒案件，經台灣高等法院花蓮分院判處有期徒刑四年六月確定，接續上開違
反麻醉藥品管理條例案件執行，其刑期自八十六年七月十日起算，扣除羈押折抵刑期
之二十八日，應於九十年十二月十二日期滿；嗣於八十六年八月十二日假釋出獄，依
行刑累進處遇條例縮短刑期七十二天，其假釋期間即殘刑期間為四年一月又十九日，
惟其假釋期間內違反保安處分執行法第七十四條之二第一款、第二款之規定，經法務
部核准撤銷假釋，於八十九年一月二十六日再入監執行殘刑（四年一月又十九日），
應於九十三年三月十五日期滿，此有台灣花蓮地方法院八十二年執字第一○七○號、
八十三年執字第五七四號、第八二六號及八十八年執更字第二○五號、執更緝字第六
號等案卷內檢察官執行指揮書、台灣花蓮監獄八十八年三月十日花教監字第○五五五
號函、法務部八十八年三月四日法八八矯字第○○四四一四號函與本案偵審卷內刑案
資料查註紀錄表、被告全國前案紀錄表可稽。是則，被告於八十七年三月間起至同年
四月六日止，在前開三罪合併執行之假釋期間內，再犯本件連續轉讓第一級毒品（海
洛因）之罪，依前開說明，即不能論以累犯，乃原確定判決竟認為被告所犯上開三罪
之刑期，已於八十六年七月九日執行完畢，並就本件轉讓第一級毒品罪，依累犯論科
，自屬違法。案經確定，且於被告不利，上訴意旨執以指摘，洵有理由，爰將原判決
撤銷，另判決如主文第二項所示之刑，海洛因肆包併予宣告沒收銷燬之，以資救濟。
據上論結，應依刑事訴訟法第四百四十七條第一項第一款，毒品危害防制條例第八條
第一項、第十八條第一項，刑法十一條前段、第二條第一項、第五十六條，判決如主
文。
中　　　華　　　民　　　國　　九十三　　年　　　七　　　月　　 十五 　　日
                              最高法院刑事第七庭
                                  審判長法官  莊　登　照
                                        法官  洪　明　輝
                                        法官  黃　一　鑫
                                        法官  魏　新　和
                                        法官  林　秀　夫
      右正本證明與原本無異
                                              書  記  官
中　　　華　　　民　　　國　　九十三　　年　　　七　　　月　　 二十 　　日
                                                                        Ｌ
